---
title: "3 Vektori, matrice i liste - DOMAĆA ZADAĆA"
author: "0036538677 Lorena Jakić" 
date: "`r Sys.Date()`"
output:
  html_document: default
---

```{r setup, include=FALSE}
library(tidyverse)
knitr::opts_chunk$set(echo = TRUE)
knitr::opts_chunk$set(results = 'hold')
```

# Domaća zadaća

1. Stvorite i ispišite na zaslon sljedeće vektore:

```{r}
# (11, 12, 13,..., 77), gdje je 77 = max(77,54)
v1 <- c(11:77)
v1

# (0, 0, 0, 0, ... , 0)   (77 nula)
v2 <- rep(0, 77)
v2

# (0, 0.1, 0.2, ...., 1.0)
v3 <- seq(0, 1, 0.1)
v3

```


2. Kolika je suma svih brojeva od 101 do 10 * 77, ako preskočimo sve brojeve djeljive sa 10? Koristite se funkcijom `sum`.

```{r}

x <- c(101:770)
sum(x[x %% 10 != 0])

```


3. Stvorite matricu 3 x 3 sa brojevima izvođenjem sljedećih naredbi (funkciju `sample` ćemo pobliže upoznati u jednoj od sljedećih lekcija):

```{r}
# stvaramo matricu 3x3 nasumično odabranih elemenata iz skupa od 1 do 100
#set.seed(XX)  # prije rješavanja otkomentirajte ovu naredbu i zamijenite XX prema naputku
m <- matrix(c(sample(1:100, 9, T)), nrow = 3, ncol = 3, byrow = T)
```

```{r}
# Izračunajte inverznu matricu uz pomoć funkcije `solve`. Provjerite da li umnožak originalne i inverzne matrice daje jediničnu matricu (za množenje matrica koristite se operatorom `%*%`).

solve(m)
m %*% solve(m)
```


4. Inicijalizirajte ponovo listu `svastara` korištenu u lekciji. Napravite sljedeće:

```{r}
svastara <- list(brojevi = c(1L, 2L, 3L),
                 slova = c("A", "B"),
                 c(T, F),
                 imena = c("Ivo","Ana"))

# ispišite klasu drugog elementa liste
class(svastara[[2]])

# ispišite element na trećem mjestu elementa liste naziva `slova`
svastara$slova[3]

# provjerite duljinu elementa naziva `imena` te na zadnje mjesto dodajte ime `"Pero"`
nchar(svastara$imena)
svastara$imena[3] <- "Pero"

# provjerite da li se broj `4` nalazi u prvom elementu liste
4 %in% svastara[[1]]

# na zadnje mjesto liste dodajte novu listu sa tri vektora `a`, `b` i `c` koji svi sadrže elemente (1,2,3)
svastara[[5]] <- list(a = c (1, 2, 3), b = c (1, 2, 3), c = c (1, 2, 3))

```

