---
title: "5 Uvjetne naredbe i petlje - DOMAĆA ZADAĆA"
author: "0036538677 Lorena Jakić" 
date: "`r Sys.Date()`"
output:
  html_document: default
---

```{r setup, include=FALSE}
library(tidyverse)
knitr::opts_chunk$set(echo = TRUE)
knitr::opts_chunk$set(results = 'hold')
```

# Domaća zadaća

1. Stvorite podatkovni okvir mjesto uz pomoć sljedeće naredbe:

```{r}
mjesto <- data.frame( pbr = c(10000, 51000, 21000, 31000, 2000),
         nazivMjesta = c("Zagreb", "Rijeka", "Split", "Osijek", "Dubrovnik"),
         prirez = c(18, 15, 10, 13, 10))
```


Dodajte ovom okviru stupac `prirezOpis` koji će biti ordinalna faktorska varijabla sa razinama `"mali"`, `"srednji"` i `"visok"` ovisno o tome da li je postotak prireza strogo manji od 12, između 12 i 15 ili strogo veći od 15. Koristite se naredbom `ifelse`.

```{r}
mjesto$prirezOpis <- ifelse(mjesto$prirez < 12, "mali", ifelse(mjesto$prirez > 15, "visok", "srednji"))
mjesto

```


2. Zamijenite petlje u sljedećem bloku ekvivalentnim vektoriziranim operacijama (za drugu petlju proučite dokumentaciju funkcije `sum`).

```{r, eval = F}
a <- numeric()
i <- 1

while (i <= max(36538677 %% 100, 50))  {
  a <- c(a, i)
  i <- i + 1
}
a

suma <- 0

for (i in a) {
  if (i %% 2 == 0) suma <- suma + i*i
}

print(suma)

```
```{r}
#prva petlja
a <- numeric()
a <- seq(1, max(36538677 %% 100, 50), 1)
a

#druga petlja
suma <- 0
suma <- sum(a[a%%2 == 0] ** 2)
print(suma)

```



