---
title: "6 Paketi, ugrađene funkcije i okoline - DOMAĆA ZADAĆA"
author: "0036538677 Lorena Jakić" 
date: "`r Sys.Date()`"
output:
  html_document: default
---

```{r setup, include=FALSE}
knitr::opts_chunk$set(echo = TRUE)
knitr::opts_chunk$set(results = 'hold')
```

# Domaća zadaća

1. Učitajte sljedeće pakete u radnu okolinu: `magrittr`, `dplyr`, `tidyr`, `ggplot2`. Ispišite stazu pretrage i provjerite gdje se nalaze učitani paketi.

```{r}

library(dplyr)
library(magrittr)
library(tidyr)
library(ggplot2)

search()

```


2. Sljedeća naredba stvoriti će vektor od 20 nasumično odabranih prirodnih brojeva od 1 do 100. Uz pomoć podsjetnika i/ili službene dokumentacije pronađite ugrađene funkcije koje izvršavaju zadane zadatke.

```{r}
# učitavamo 20 nasumičnih prirodnih brojeva od 1 do 100, sa ponavljanjem

#set.seed(JMBAG)  # otkomentirati i zamijeniti svojim JBMAG-om
a <- sample(1:100, 20, replace = T)

```

ispišite:

- vektor a
- vrijednosti vektora a poredane obrnutim redoslijedom
- jedinstvene vrijednosti iz vektora a
- vrijednosti vektora a poredane uzlazno

```{r}
# vektor a
a

# vrijednosti vektora a poredane obrnutim redoslijedom
rev(a)

# jedinstvene vrijednosti iz vektora a
unique(a)

# vrijednosti vektora a poredane uzlazno
sort(a)

```


3. Spomenuli smo da su učitani paketi zapravo "okoline". Ukoliko želimo dobiti direktnu referencu na njih, moramo se poslužiti funkcijom `as.environment` i imenom paketa. Pokušajte dobiti referencu na paket `package:magrittr` u obliku okoline te uz pomoć funkcije `ls` provjerite koje nazive ona sadrži u sebi.

```{r}
okolina <- as.environment("package:magrittr")
ls(okolina)
```

