---
title: "10 Rad sa datumima i znakovnim nizovima - DOMAĆA ZADAĆA"
author: "0036538677 Lorena Jakić" 
date: "`r Sys.Date()`"
output:
  html_document: default
---

```{r setup, include=FALSE}
library(tidyverse)
library(lubridate)
knitr::opts_chunk$set(echo = TRUE)
knitr::opts_chunk$set(results = 'hold')
```


## Domaća zadaća {-}

Sljedeći zadaci odnose se na podatkovni skup pohranjen u CSV datoteci `crimeSample.csv` a koji predstavlja uzorak iz evidencije kriminalnih incidenata u gradu Philadelphiji (originalni podatkovni skup može se naći na <a href = "https://www.opendataphilly.org/dataset/crime-incidents">ovoj poveznici</a>). Originalni skup stupaca je reduciran a iz skupa svih obzervacija slučajnim odabirom uzorkovano je 1000 incidenata.

Prije rješavanja zadataka učitajte podatke u podatkovni okvir crimes i upoznajte se s podatkovnim skupom (`str`, `head`, itd.)

```{r}
crimes <- read.csv("crimeSample.csv")

```


1. Pretvorite stupac sa vremenskom oznakom iz znakovnog tipa u `POSIXct` tip.
```{r}
crimes$Dispatch_Date_Time <- as.POSIXct(crimes$Dispatch_Date_Time)

```


2. Podatkovnom okviru dodajte sljedeće stupce: `Year`, `Month`, `Hour`. Stupce popunite odgovarajućim informacijama iz vremenske oznake. Odgovorite na pitanje: u kojem mjesecu se događa najviše zločina? Koji sat u danu je prema podacima "najopasniji"?

```{r}
crimes$year = year(crimes$Dispatch_Date_Time)
crimes$month = month(crimes$Dispatch_Date_Time)
crimes$hour = hour(crimes$Dispatch_Date_Time)

mjesecZlocina <- sort(table(crimes$month), decreasing = TRUE)
names(mjesecZlocina[1]) #mjesec s najvise zlocina

najopasnijiSat <- sort(table(crimes$hour), decreasing = TRUE)
names(najopasnijiSat[1]) #najopasniji sat

```



