---
title: "7 Korisnički definirane funkcije - DOMAĆA ZADAĆA"
author: "0036538677 Lorena Jakić" 
date: "`r Sys.Date()`"
output:
  html_document: default
---

```{r include=FALSE}
knitr::opts_chunk$set(results = 'hold')
```

# Domaća zadaća

1. R ima funkciju `which` koja pretvara logički vektor u numerički sa rednim brojevima elemenata koji su `TRUE` (tako `c(T, F, F, F, F, T, F, T)` postaje `c(1, 6, 8)`). Implementirajte vlastitu inačicu ove funkcije.

```{r}
myWhich<- function(x) {
  y <- c()
  for (i in 1:length(+x)) {
    if (x[i]) {
      y <- c(y, i)
    }
  }
  y
}
myWhich(c(T, F, F, F, F, T, F, T))

```


2. Uzmimo numerički vektor x duljine n. U statistici standardiziranim momentom k-tog reda zovemo vrijednost:

$$\frac{1}{n}\sum_{i=1}^n{(x_i - \bar{x})}^{k+1}$$

Stvorite generator funkcija `moment(k)` koji će stvarati funkcije za računanje standardiziranog centralnog momenta k-tog reda. Stvorite funkcije `nulti_moment(x)` i `prvi_moment(x)` sa vrijednosti parametra `k` redom `0` i `1`. Testirajte funkcije na vektoru `1:1000`. Usporedite rezultate koje daje funkcija `sd` (standardna devijacija) nad vektorom `1:1000` i korijen rezultata funkcije `prvi_moment` nad istim vektorom.

```{r}
moment <- function(k) {
  function(vektor) {
    (1 / length(vektor)) * sum((vektor - mean(vektor)) ** (k + 1))
  }
}
nulti_moment <- moment(0)
prvi_moment <- moment(1)

nulti_moment(c(1:1000))
prvi_moment(c(1:1000))

sd(c(1:1000))
sqrt(prvi_moment(c(1:1000)))

```

3. Uzmimo matricu `m` stvorenu sljedećom naredbom:

```{r}
m <- rbind(1:5, seq(2, 10, 2), rep(3, 5), 3:7, seq(100, 500, 100))
```


Uz pomoć funkcije `apply` i nove anonimne funkcije stvorite vektor koji će sadržavati prvi parni element svakog retka, ili nulu ako pripadajući redak nema parnih elemenata.
```{r}

apply(m, 1, function(x) {
  p <- which(x %% 2 == 0)
  if (length(p) > 0) {
    return(x[p[1]])
  } else {
    return(0)
  }
})


```


4. Sljedeće naredbe stvoriti će listu od 100 elemenata gdje će svaki element biti numerički vektor nasumične duljine od 1 do 10.

```{r}
set.seed(36538677)  # otkomentirati i zamijeniti svojim JMBAG-om
lista <- replicate(100, sample(1:10, sample(1:10, 1)))
```


Uz pomoć funkcija `lapply` / `sapply ` (i dodatnih naredbi ako je potrebno) stvorite:

- numerički vektor `v` sa duljinama elemenata liste
- listu `l` sa normaliziranim numeričkim vektorima originalne liste
- numerički vektor `ind` sa indeksima svih elemenata liste koji sadrže broj XX %% 10
- podatkovni okvir `df5` koji kao stupce sadrži sve elemente liste duljine 5

```{r}
# numerički vektor `v` sa duljinama elemenata liste
v <- sapply(lista, length)

# listu `l` sa normaliziranim numeričkim vektorima originalne liste
l <- lapply(lista, function(x) (x - mean(x)) / sd(x))
  
# numerički vektor `ind` sa indeksima svih elemenata liste koji sadrže broj 77 %% 10
ind <- unlist(sapply(lista, function(x) ifelse(77 %% 10 %in% x, T, F)))
ind <- which(ind)

# podatkovni okvir `df5` koji kao stupce sadrži sve elemente liste duljine 5
df5 <- as.data.frame(lista[which(sapply(lista, function(x) length(x) == 5))])

```

