---
title: "2 Osnovni tipovi podataka i operatori - DOMAĆA ZADAĆA"
author: "0036538677 Lorena Jakić" 
date: "`r Sys.Date()`"
output:
  html_document: default
---

```{r setup, include=FALSE}
library(tidyverse)
knitr::opts_chunk$set(echo = TRUE)
knitr::opts_chunk$set(results = 'hold')
```

# Domaća zadaća


1. Što je rezultat sljedećih naredbi? Razmislite o mogućem rezultatu prije izvršavanja.

```{r}
as.complex(2)  # 2 + 0i
as.integer(-3.25) # -3
as.logical("0") # NA
as.numeric(TRUE) # 1
as.character(11.5+2i) # "11.5+2i"
as.numeric("ABC") #greška ili NA
```

2. Ispišite Vaš JMBAG kao znakovnu vrijednost te potom kao numeričku.

```{r}
as.character("0036538677")
as.numeric("0036538677")
```


3. Kako u R-u izgledaju sljedeći opisni izrazi:

```{r}
# “tri puta deset na devetu”
3 * 10 ** 9

# “logaritam od 5”
log(5)

# “cjelobrojno dijeljenje 10 sa 3”
10 %/% 3

# “ostatak cjelobrojnog dijeljenja 77 sa 3”
77 %% 3

# “tangens od 75 stupnjeva” |
tan(75 * pi / 180)
```

4. Uz pomoć `if` izraza provjerite da li se rezultat dijeljenja nule s nulom smatra kao vrijednost `NA`, `NaN` ili `NULL`.

```{r}
rezultat <- 0 / 0

if(is.nan(rezultat)){
  print("NaN")
}else if (is.na(rezultat)) {
  print("NA")
} else if (is.null(rezultat)) {
  print("NULL")
} else {
  print("Ništa od navedenog.")
}

```


5. Ubacite u varijablu `x` vrijednost 77. Ispišite sve varijable okoline. Potom u varijablu `x` ubacite `NULL`. Postoji li i dalje ova varijabla?

```{r}
x <- 77
ls()
x <- NULL
ls() #postoji

```

