---
title: "4 Podatkovni okviri i faktori - DOMAĆA ZADAĆA"
author: "0036538677 Lorena Jakić" 
date: "`r Sys.Date()`"
output:
  html_document: default
---


```{r setup, include=FALSE}
library(tidyverse)
knitr::opts_chunk$set(echo = TRUE)
knitr::opts_chunk$set(results = 'hold')
```


# Domaća zadaća


1. U mapi zajedno sa ovom bilježnicom pronađite datoteku `mjestoNOHEADER.csv` koja predstavlja datoteku istovjetnu datoteci `mjesto.csv` osim sljedećih značajki:

- nedostaju imena stupaca
- korišten je razmak kao razdvojnik

Pokušajte uz pomoć dokumentacije učitati podatke iz ove datoteke u varijablu `mjestoNH` koja će biti istovjetna varijabli `mjesto` korištenoj u lekciji.

```{r}

mjestoNH <- read.csv("mjestoNOHEADER.csv", header = FALSE, sep = " ")
colnames(mjestoNH) <- c("pbr", "nazivMjesta", "prosjPlacaKn", "brojStanovnika", "prirez")
mjestoNH

```


2. U mapi zajedno sa ovom bilježnicom pronađite datoteku `racun.csv` i učitajte ju u varijablu `racun`. Pripazite da nizovi znakova nisu automatski pretvoreni u faktore. Ispišite na zaslon:

- broj redaka ove tablice
- broj stupaca tablice
- imena stupaca tablice

```{r}
racun <- read_csv("racun.csv")

# broj redaka ove tablice
nrow(racun)

# broj stupaca tablice
ncol(racun)

# imena stupaca tablice
names(racun)

```


3. Za tablicu `racun` napravite sljedeće:
- faktorizirajte stupac `katArtikl`
- ispišite šifru, naziv i cijenu svih artikala kategorije "slatkisi i grickalice" jeftinijih od 77 Kn
- ispišite koliko proizvoda koje kategorije se nalazi u računu
- dodajte stupac ukupno koji će sadržavati ukupnu cijenu pojedine stavke uračunavajući i cijenu i količinu
- izračunajte ukupni iznos računa

```{r}
# faktorizirajte stupac `katArtikl`
racun.f <- factor(racun$katArtikl)

# ispišite šifru, naziv i cijenu svih artikala kategorije "slatkisi i grickalice" jeftinijih od 77 Kn
racun[racun$cijena < 77 & racun$katArtikl == "slatkisi i grickalice", c("sifArtikl", "nazArtikl", "cijena")]

# ispišite koliko proizvoda koje kategorije se nalazi u računu
table(racun.f)

# dodajte stupac ukupno koji će sadržavati ukupnu cijenu pojedine stavke uračunavajući i cijenu i količinu
racun$ukupno <- racun$cijena * racun$kolicina

# izračunajte ukupni iznos računa
sum(racun$ukupno)

```


