---
title: "12 Upravljanje podatkovnim skupovima - DOMAĆA ZADAĆA"
author: "0036538677 Lorena Jakić" 
date: "`r Sys.Date()`"
output:
  html_document: default
---


```{r include=FALSE}
library(dplyr)
library(readr)
library(stringr)
library(hflights)
library(tidyr)
library(ggplot2)
library(lubridate)
knitr::opts_chunk$set(results = 'hold')
```

## Domaća zadaća {-}

U zadacima za vježbu poslužiti ćemo se proširenom podatkovnim skupom *mammals sleep* dostupnim u vizualizacijskom paketu `ggplot2`. Učitajte paket `ggplot2` te potom prenesite podatkovni okvir `msleep` u globalnu okolinu uz pomoć funkcije `data`.

Prije rješavanja učitajte podatkovni skup i upoznajte se s njim uz pomoć uobičajenih funkcija.
```{r}
data("msleep", package = "ggplot2")
head(msleep)
```


1. Za 10 biljojeda koji najdulje spavaju ispišite ime, koliko dnevno spavaju i prosječnu tjelesnu, težinu u kg. Ispis poredajte po duljini spavanja silazno.

```{r}
filter(msleep, vore == "herbi") %>% slice_max(sleep_total, n = 10)  %>% select(name, sleep_total, bodywt) 
```

2. Ispišite prosječno, najdulje i najkraće vrijeme spavanja životinja ovisno o njihovom tipu prehrane.
```{r}
group_by(msleep, vore) %>% summarise(meanSleep = mean(sleep_total, na.rm = T), minSleep = min(sleep_total), maxSleep = max(sleep_total))

```
```{r}
grup_by(msleep, ntile(total_sleep, 5))
```


3. Podijelite ukupno vrijeme spavanja u 5 razreda jednoliko po ukupnoj duljini dnevnog spavanja. Za svaki razred ispišite ukupan broj životinja koje pripadaju razredu, a potom posebno ukupan broj pripadnika razreda koji nisu biljojedi. Ispis poredajte od razreda životinja koje najmanje spavaju naviše. Stupce nazovite smisleno i pripazite da konačna tablica nema NA vrijednosti.
```{r}
#mutate(msleep, a = ntile(sleep_total, 5)
mutate(msleep, Sleep_Category= ntile(sleep_total, 5)) %>% count(Sleep_Category) %>% rename(NumberOfAnimals = n)

mutate(msleep, Sleep_Category = ntile(sleep_total, 5))  %>% filter(vore != "herbi") %>% count(Sleep_Category )%>% rename(NumberOfAnimals = n) %>% arrange(NumberOfAnimals)

```


4. Sljedeći okvir sadrži šifre statusa očuvanja životinja i njihove opise:

```{r}
conservationStatus <- data.frame( 
  code = c("ex", "ew", "cr", "en", "vu", "nt", "cd", "lc"),
  description = c("extinct", "extinct in the wild", 
                 "critically endangered", "endangered",
                 "vulnerable", "near threatened", 
                 "conservation dependent", "least concern"))

```


Dodajte okviru `msleep` stupac `conservationDesc` koji će sadržavati pripadajuće opise preuzete iz gornjeg okvira. Pripazite da kod proširenja ne izgubite nijedan redak iz okvira `msleep`
```{r}

df <- left_join(msleep, conservationStatus, by = c("conservation"= "code"))
df
```

```{r}

left_join(msleep, conservationStatus, by = c("conservation" = "code")) %>% rename(conservationDesc = description)

```




