---
title: "1 Uvod DZ"
author: "36538677 Lorena Jakić"
date: "`r Sys.Date()`"
output:
  html_document: default
---

```{r setup, include=FALSE}
library(tidyverse)
knitr::opts_chunk$set(echo = TRUE)
knitr::opts_chunk$set(results = 'hold')
```


# Domaća zadaća

VAŽNO: U sljedećim zadacima znak XX predstavlja **zadnje dvije znamenke Vašeg JMBAG-a**. 

Primjer: ako Vaš JMBAG glasi 12345678, onda XX predstavlja broj 78, 12XX predstavlja broj 1278, 2 * XX predstavlja broj 156 itd.

**Prije rješavanja i predaje domaće zadaće izmijenite tekst zadatka tako da sve kombinacije znakova XX, YY i ZZ zamijenite pripadnim brojevima! U suprotnom se domaća zadaća neće uvažiti.**


1. Ispišite na zaslon Vaš JMBAG.
```{r}
print("0036538677")
```


2. Ispišite na zaslon broj koji se dobije dodavanjem broja 10 zadnjim dvijema znamenkama Vašeg JMBAG-a (tj. skraćeno - ispišite na zaslon broj 77 + 10). Broj 77 ne morate dobiti računski, možete direktno upisati zadnje dvije znamenke.

```{r}
77 + 10
```

3. Ispišite radnu mapu u kojoj se nalazi ovaj dokument domaće zadaće.

```{r}
getwd()
```

