---
title: "9 Koncept urednih podataka - DOMAĆA ZADAĆA"
author: "0036538677 Lorena Jakić" 
date: "`r Sys.Date()`"
output:
  html_document: default
---


```{r include=FALSE}
library(magrittr)
library(tidyr)
library(readr)
library(dplyr)
knitr::opts_chunk$set(results = 'hold')
```


# Domaća zadaća
1. Inicijalizirajte generator slučajnih brojeva uz pomoć naredbe `set.seed(0036538677)`. Potom uz pomoć jedne naredbe i `%>%` operatora izvedite sljedeće:

- stvorite 10000 nasumičnih brojeva izvučenih iz normalne razdiobe za aritmetičkom sredinom 10000 i standardnom devijacijom 1000
- zaokružite brojeve na prvi veći cijeli broj
- izbacite duplikate iz skupa
- poredajte skup po veličini
- slučajnim odabirom iz skupa izvucite 100 elemenata
- organizirajte tih 100 elemenata u matricu 10 x 10, složenu po retcima
- izračunajte sume redaka matrice
- ispišite prosjek suma redaka na zaslon. 

```{r}
set.seed(0036538677)

rnorm(10000, 10000, 1000) %>% ceiling() %>% unique() %>% sort() %>% sample(100) %>% matrix(nrow = 10, ncol = 10, byrow = TRUE) %>% apply(1, sum) %>% mean() %>% print()

```


2. U datoteci `weather.csv` nalaze se podaci o izmjerenim vremenskim uvjetima od strane meteorološke stanice koja svaki sat vremena mjeri temperaturu, tlak, vlažnost i brzinu vjetra (podaci su preuzeti i prilagođeni iz podatkovnog skupa paketa `weatherData` dostupnog na CRAN-u). Izvedite sljedeće:

- učitajte datoteku u podatkovni okvir i proučite učitane podatke (`names`, `str`, `summary`, `head`...)
- odgovorite: da li se radi o urednim podacima? Zašto?
- poduzmite odgovarajuće korake kako bi dobili podatkovni okvir koji odgovara principu urednih podataka
- spremite "uređeni" u okvir u datoteku `weatherClean.csv`
```{r}
# učitajte datoteku u podatkovni okvir i proučite učitane podatke (`names`, `str`, `summary`, `head`...)
vrijeme <- read_csv("weather.csv")
head(vrijeme)
```

```{r}
# odgovorite: da li se radi o urednim podacima? Zašto?
print("Podaci nisu uredni. Vrijednosti stupca Measure trebale bi biti zasebi stupci, a njihove vrijednosti predstavljaju vrijednosti stupca Value.")

# poduzmite odgovarajuće korake kako bi dobili podatkovni okvir koji odgovara principu urednih podataka
vrijeme2 <- pivot_wider(vrijeme, names_from = Measure, values_from = Value)
head(vrijeme2)

# spremite "uređeni" u okvir u datoteku `weatherClean.csv`
write.csv(vrijeme2, "weatherClean.csv")
```




